臺灣桃園地方法院刑事判決　　　　　　　 93年度重訴字第8號
　　公　訴　人　臺灣桃園地方法院檢察署檢察官
　　被　　　告　丙○○
　　選任辯護人　何啟熏律師
　　被　　　告　乙○○　男
　　選任辯護人　彭紹瑾律師
上列被告因犯詐欺案件，經檢察官提起公訴（九十二年度偵字第
九九四六號、一０八九三號），被告於本院準備程序中，就被訴
事實為有罪之陳述，經本院告知簡式審判程序意旨，並聽取公訴
人及被告意見後，本院合議庭裁定依簡式審判程序審理，判決如
下：
    主  文
丙○○、乙○○共同意圖為自己不法之所有，以詐術使人將本人
之物交付為常業，均處有期徒刑壹年貳月。
    事  實
一、緣真實姓名年籍不詳綽號「PK」之成年男子，係從事刮刮樂
    詐欺為業之集團之主要成員，其與該集團其他真實姓名年籍
    不詳之成年人，共同意圖為自己不法之所有，以「香港富聯
    科技投顧有限公司」為名義之虛設公司，先以預購、借用及
    其他不詳方式取得如附表一所示開設於金融機構郵政儲金匯
    業局（以下簡稱郵局）帳戶之存摺、印章及金融卡，復印製
    以「香港富聯科技投顧有限公司」成立二週年紀念，舉辦千
    萬贈品回饋好禮大相送活動為名義，大量寄發刮刮樂中獎傳
    單及樂透彩袋，裝入寫好收件人姓名、地址之信封後郵寄出
    去，待收到該傳單之人誤認自己中獎，而撥打傳單上之電話
    詢問時，乃向之訛稱須先匯稅金、會員費、認購義賣電腦等
    理由始能領取獎項。而庚○○、己○○、丁○○、辛○○及
    王程南接獲上開傳單後，誤信中獎，經撥打傳單上之電話查
    詢中獎情形時，該詐騙集團負責接聽之人，即佯稱中獎，並
    以如附表二所示之詐騙理由，表示要先匯入相關款項始能領
    取彩金，致庚○○、己○○、丁○○、辛○○及王程南陷於
    錯誤，依其等指示將上開名目之金錢匯入如附表二所示之指
    定帳戶內。
二、丙○○、乙○○、戊○○（另行審結）與張景盛、黃國榮、
    陳宗仁（上開三人檢察官另行偵查起訴）、蔡仁園（檢察官
    另為不起訴處分）均明知真實姓名年籍不詳綽號「PK」之成
    年男子，係上開從事刮刮樂詐欺集團之主要成員，為貪圖該
    詐騙集團應允之報酬，而基於共同常業詐欺之犯意聯絡，自
    民國八十九年七月間起，至同年十一月間止，受僱於該名綽
    號「PK」之成年男子，俟庚○○、己○○、丁○○、辛○○
    及王程南匯款後，旋即由丙○○、乙○○、戊○○、張景盛
    、陳宗仁及蔡仁園（蔡仁園部分檢察官另為不起訴處分）先
    後至金融機構，以先前已取得人頭帳戶之名義領取贓款，（
    丙○○、乙○○提領情形如附表三所示）並將領得上開詐得
    之款項扣除該款項百分之一之領款酬勞後，即將餘款直接交
    付或經由黃國榮轉交該名綽號「PK」之成年男子，丙○○、
    乙○○、戊○○、張景盛、黃國榮、陳宗仁及蔡仁園從整個
    詐欺行為中牟取不法利益，並以之為常業。
三、案經警政署刑事警察局移送及臺灣桃園地方法院檢察署檢察
    官自動檢舉偵查起訴。
    理  由
一、本件被告丙○○、乙○○所犯並非死刑、無期徒刑、最輕本
    刑為三年以上有期徒刑之罪或高等法院管轄第一審案件，而
    於準備程序進行中，被告均就被訴事實為有罪之陳述，經本
    院告知簡式審判程序之旨，並聽取公訴人、被告之意見後，
    由本院合議庭以裁定由受命法官獨任進行簡式審判程序，核
    先敘明。
二、訊據被告丙○○、乙○○對於上開事實均迭於偵審中坦承不
    諱，並經告訴人庚○○、己○○、甲○○、辛○○及被害人
    丁○○之胞弟周志哲指訴明確，復有如附表一所示帳戶所有
    人鄧子強、黃騰毅、蕭偉博、賴嘉雄、張任宇、李登山、林
    益生、陳淑妮、黃柏文、魏鳴毅、謝鑫章、胡士敦、黃元鴻
    、吳宗穎、謝惠婷、林勝輝、楊培華、江恆嘉、李宜斌、廖
    本源、王昱婷、黃玉婷、鄭玉仁、陳寶仁、邱鎮郎、陳盧琴
    葉之供述在卷可稽，另有香港富聯科技投顧有限公司傳單、
    中獎彩券、郵局匯款單、郵政存簿儲金無摺存款明細單、郵
    局存簿儲金提款單、帳戶交易明細、內政部警政署刑事警察
    局九十一年五月二十三日刑紋字第○九一○一二○四○號比
    對被告丙○○、乙○○指紋之鑑驗書附卷可憑。故被告丙○○、乙○○犯行應堪認定，本件事證明確，應依法論科。
三、按刑法上所謂常業犯，指反覆以同種類行為為目的之社會活
    動之職業性犯罪而言，至於犯罪所得之多寡，是否恃此犯罪
    為唯一之謀生職業，則非所問，縱令兼有其他職業，仍無礙
    於該常業犯罪之成立（最高法院八十五年度台上字第五一０
    號判例意旨參照）。被告丙○○、乙○○自八十九年七月間
    起，至同年十一月間止受僱於綽號「PK」之人，分別從事前
    揭工作，時間非短，顯見渠等均係賴前開詐騙集團給與金錢
    為生無訛，且該集團既有計劃性寄發廣告傳單，廣泛誘騙不
    特定人誤入圈套，陷於錯誤而交付財物，顯係反覆以同種類
    行為為目的之社會活動之職業性犯罪。是核被告丙○○、乙○○上揭所為，均係犯刑法第三百四十條之常業詐欺罪。又
    共同正犯之意思聯絡，原不以數人間直接發生者為限，即有
    間接之聯絡者，亦包括在內，無礙於其為共同正犯之成立（
    最高法院七十三年臺上字第二一三五號判例意旨參照）。被
    告丙○○、乙○○就上揭常業詐欺犯行，既係透過綽號「PK
    」之人而參與本件刮刮樂詐騙集團，分別擔任其中領取被害
    人匯款之工作，綽號「PK」之人又是本件詐騙集團成員，而
    由該詐騙集團之其他成員對外實施詐騙手段，堪認被告丙○○、乙○○二人與戊○○、張景盛、黃國榮、陳宗仁、蔡仁
    園、綽號「PK」之人及該詐騙集團其他成員分別有直接或間
    接之犯意聯絡及行為分擔，皆為共同正犯，又本件並無積極
    事證足以認定綽號「PK」之人及該詐騙集團其他成員是未成
    年人，故從有利於被告之認定，其等均為成年人。爰審酌被
    告丙○○、乙○○參與之動機、參與之程度、犯後坦承犯行
    態度尚佳、所詐得財物金額非貲等一切情狀，量處如主文所
    示之刑，以示懲儆。
據上論斷，應依刑事訴訟法第二百七十三條之一第一項、第二百
九十九條第一項前段，刑法第二十八條、第三百四十條，判決如
主文。
本案經檢察官張啟聰到庭執行職務。
中　　華　　民　　國　　94　　年　　3 　　月　　25　　日
                  臺灣桃園地方法院刑事第五庭
                          法　官　張明儀
以上正本證明與原本無異。
如不服本判決，應於判決送達後10日內向本院提出上訴狀（應附
繕本），上訴於臺灣高等法院。
　　　　　　　　　　　　　書記官　吳瓊英
中　　華　　民　　國　　94　　年　　4 　　月　　22　　日
附錄本案論罪科刑法條：
中華民國刑法第340條
以犯第三百三十九條之罪為常業者，處一年以上七年以下有期徒
刑，得併科五萬元以下罰金。